【裁判字號】    90,訴緝,83
【裁判日期】    920319
【裁判案由】    毒品危害防制條例等
【裁判全文】
臺灣高雄地方法院刑事判決                            九十年度訴緝字第八三號
    公  訴  人  臺灣高雄地方法院檢察署檢察官
    被      告  戊○○
    指定辯護人  公設辯護人丁○○
右列被告因違反槍砲彈藥刀械管制條例案件，經檢察官提起公訴（八十四年度偵字第
一六三○一號），暨移
六號、第二三二八九號，臺灣臺南地方法院檢察署八十六年度偵字第一三○八○號、
第一三三三○號），本院判決如左：
    主  文
戊○○未經許可，無故持有可發射子彈具有殺傷力之改造玩具手槍，累犯，處有期徒
刑陸月，如易科罰金，以佰元折算壹日。扣案之改造玩具手槍壹把（含彈匣壹個）
（獲案槍枝管制編號：0000000000號），均沒收之。
戊○○連續施用第一級毒品，累犯，免刑。扣案殘留海洛因之夾鏈袋貳只，均沒收銷
燬之。
    事  實
一、戊○○曾因違反麻醉藥品管理條例案件，經本院以八十三年度易字第三五六六號
    判處有期徒刑六月確定，並於民國八十三年十月十三日易科罰金執行完畢：
  (一)詎其明知海洛因係毒品，依法不得持有、施用，仍基於概括犯意，自八十四年六
    月間某日起至八十八年十月二十日三時三十分為警查獲前止，在高雄市○鎮區○
    ○路一二三之一號住處廁所及不詳地點等處，以捲煙方式，及一天吸食七、八次
    之頻率，施用第一級毒品海洛因多次，嗣於八十四年八月十七日十三時四十分許
    ，在高雄市○鎮區○○路一二三之一號住處，及於八十六年十月二十日三時三十
    分許，在台南縣仁德鄉○○路一○一巷三十三號租屋處，分別為警查獲，並於其
    住宅扣得殘留海洛因夾鏈袋二只，於其租屋處扣得海洛因八包、摻雜海洛因之煙
    草一包、安非他命二包、吸食器一組、瓦斯點火器二個、烘乾機一台、攪拌器一
    台、封裝機一台、電子秤二台、鐵鎚一支、小木槌一支、碎粉容器一組、分裝勺
    子一批、針筒三支、玻璃吸管一批、塑膠吸管一批、夾鏈袋一批等物。
  (二)其明知改造玩具手槍係違禁物，依法不得持有，仍於八十四年八月十六日晚間，
    在高雄市○鎮區○○路一二三之一號住處，收受綽號「大頭」之成年男子「許勝
    雄」所攜帶，藏放於紙盒內可發射子彈具有殺傷力之改造玩具手槍一把（含彈匣
    一個）（獲案槍枝管制編號：0000000000號），供己防身之用，並將
    之置於廚房洗手台內，嗣於翌日十三時四十分許，在高雄市○鎮區○○路一二三
    之一號住處，為警查獲。
二、案經高雄市政府警察局報請臺灣高雄地方法院檢察署檢察官偵查起訴，及移送本
    院併案審理。
    理  由
壹、施用第一級毒品海洛因部分：
一、右揭犯罪事實業據被告戊○○坦承不諱，且其二次為警查獲時所採集之尿液，經
    分送高雄市立凱旋醫院及臺南市衛生局檢驗結果，均呈嗎啡陽性反性，有高市凱
    醫檢字第三七八四號煙毒尿液檢驗成績書、南市衛檢字第八六一二八八號檢驗成
    績書各一紙在卷可稽；此外，扣案之夾鏈袋二只，亦經高雄醫學院附設中和紀念
    醫院檢出有海洛因陽性反應，此亦有卷附該院所出具，編號Ｐ0000000號
    檢驗報告單一紙可按，並有前述夾鏈袋二只可証；從而，本案罪證明確，被告之
    犯行洵堪認定。
二、被告所為依其行為時法，係犯肅清煙毒條例第九條第一項之罪，惟被告行為後毒
    品危害防制條例業於八十七年五月二十日公布施行，並於同月二十二日生效，依
    刑法第二條第一項前段規定「行為後法律有變更者，適用裁判時之法律」，且新
    法毒品危害防制條例對施用毒品經觀察勒戒後無續施用傾向者，有免刑規定，比
    較舊法，新法對被告亦較有利，自應依新法論處。核被告所為，係犯毒品危害防
    制條例第十條第一項之施用第一級毒品罪；其非法持有第一級毒品後進而施用，
    持有之低度行為應為施用之高度行為所吸收，不另論罪；又先後多次施用第一級
    毒品行為，時間緊接，所犯罪名相同，顯係基於概括犯意為之，應依連續犯之規
    定論以一罪，並加重其刑。被告曾因違反麻醉藥品管理條例案件，經本院判處有
    期徒刑六月確定，並於八十三年十月十三日易科罰金執行完畢，有卷附臺灣高等
    法院被告全國前案紀錄表一紙可按，其受有期徒刑執行完畢，五年內再犯本罪，
    為累犯，應加重其刑，並依法遞加重之。公訴人雖僅就被告於八十四年八月十七
    日十三時四十分許回溯二十四小時內之某時，曾施用海洛因一次之犯行予以起訴
    ，惟被告於臺南等處亦有多次施用海洛因之犯行，並於八十六年十月二十日三時
    三十分許，在台南縣仁德鄉○○路一○一巷三十三號租屋處為警查獲，此部分與
    前開起訴之施用第一級毒品罪間，有連續犯之裁判上一罪關係，復經臺灣臺南地
    方法院檢察署檢察官移請併案審理，本院基於裁判不可分之原則，併予審理之。
三、按犯毒品危害防制條例第十條之罪者，檢察官或少年法院應先將被告送觀察、勒
    戒，如被告經執行觀察、勒戒後，認有繼續施用毒品傾向者，應由檢察官聲請法
    院或由少法院裁定強制戒治，其期間為一年，毒品危害防制條例第二十條第一項
    、第二項定有明文。再者，依毒品危害防制條例第二十條第二項規定強制戒治期
    滿，應由檢察官為不起訴處分或由少年法院為不付審理之裁定；而毒品危害防制
    條例施行前已繫屬法院審判中之案件，則由法院依修正後規定處理之，若依修正
    後規定應為不起訴處分者，法院應為免刑之判決，同條例第二十三條第一項、第
    三十五條第三款亦有明定。查被告前因施用毒品案件，經臺灣臺南地方法院以八
    十八年度毒聲字第三四二五號裁定送觀察勒戒，認有繼續施用毒品之傾向，再由
    該院以八十八年度毒聲字第三七四六號裁定令入戒治處所施以強制戒治，嗣經裁
    定停止戒治付保護管束，於八十九年十二月十五日保護管束期滿，經臺灣臺南地
    方法院檢察署於九十年一月八日，以九十年度戒毒偵字第十號處分不起訴確定，
    此有前開不起訴處分書、臺灣高等法院被告全國前案紀錄表各一紙可按；則本案
    被告連續施用海洛因之犯行，乃於前開不起訴處分前所為，依現行毒品危害防制
    條例之規定，仍屬一犯，則被告於行為後既已經不起訴處分，揆諸上開規定，應
    依法諭知被告免刑之判決。
四、扣案之夾鏈袋二只，有海洛因殘留其上，已如前述，依一般方式實難以將二者完
    全分離，則依毒品危害防制條例第十八條第一項前段規定，應將該夾鏈袋二只及
    其上所殘留之毒品併同沒收銷燬之。在臺南縣仁德鄉被告租屋處所扣得物品，為
    被告所有，雖據其供陳在卷，然瓦斯點火器二個係供吸食安非他命所用，與鐵鎚
    、小木槌各一支俱與本案無關，已經被告供證明確；而安非他命二包、吸食器一
    組、玻璃吸管一批已於被告被訴連續施用安非他命案中經宣告沒收，有臺灣臺南
    地方法院八十六年度易字第四九二二號判決為証；另被告供稱其施用海洛因均係
    以捲煙方式吸食，並稱扣案之注射針筒三支並非其施用海洛因所用，堪信為真；
    至於其餘扣案物品，為被告另涉犯販賣第一級毒品罪嫌之重要證據，自不得併為
    沒收之諭知，應由檢察官另行依法處理之，附此敘明。
五、另移送本院併案審理之臺灣高雄地方法院檢察署八十五年度偵字第二二○五六號
    、第二三二八九號案件，係於八十五年九月十六日十三時二十分，在高雄縣大寮
    鄉○○村○○路○段六十一之二號，查獲有海洛因等物，公訴人因認被告涉有施
    用海洛因之犯行；然被告於本院訊問時雖坦承該期間曾施用海洛因，惟係於臺南
    各處吸食，並堅決否認曾於高雄縣大寮鄉○○村○○路○段六十一之二號處施用
    ，辯稱：那段期間我都住在臺南，自從八十四年被通緝後就沒有回去過大寮，查
    獲當天我也不在場，查獲的物品更不是我的等語（見本院九十二年一月二十九日
    、二月二十一日訊問筆錄），核與證人即高雄縣政府警察局旗山分局刑事組警員
    丙○○、被告之妻黃乙○○、妻弟甲○○於本院訊問時所證大致相符，復查無其
    他證據足認被告有何公訴人所指之犯行，從而，移請併案審理之犯罪事實既屬不
    能證明，則與前揭被訴連續施用毒品犯行要難謂有裁判上一罪關係，應退由檢察
    官另行處理，附此敘明。
貳、違反槍砲彈藥刀械管制條例部分
一、訊據被告對於右揭時、地無故持有改造玩具手槍之事實坦承不諱，且前開玩具手
    槍經送請內政部警政署刑事警察局鑑定結果，認該玩具手槍係仿ＣＯＬ半自動手
    槍製造之改造玩具手槍，槍管已換裝另行車造之金屬槍管，機械性能良好，可擊
    發子彈，具有殺傷力，此有該局八十四年八月二十五日刑鑑字第七六七○四號鑑
    驗通知書一份可稽，並有上開改造玩具手槍一把（含彈匣一個）扣案可証，從而
    ，本案罪證明確，被告之犯行堪以認定。
二、按被告行為後，槍砲彈藥刀械管制條例已於九十年十一月十四日修正公布，該法
    修正後第十一條第四項之罰則，與修正前即被告行為時該法第十條第三項規定之
    法定刑相較，以行為時法較有利於被告，依刑法第二條第一項後段之規定，應適
    用最有利於被告之法律，即以行為時該法第十條第三項規定論處。查可發射子彈
    具殺傷力之改造玩具手槍，為槍砲彈藥刀械管制條例第四條第一款之其他可發射
    子彈具有殺傷力之手槍；被告未經許可，無故持有改造玩具手槍之行為，係犯修
    正前槍砲彈藥刀械管制條例第十條第三項之未經許可無故持有可發射子彈具有殺
    傷力之手槍罪。被告所持有之手槍經鑑驗結果，係仿ＣＯＬ半自動手槍製造之改
    造玩具手槍，已如前述，是公訴人認被告所為係犯槍砲彈藥刀械管制條例第七條
    第四項之持有手槍罪，容有誤會，惟因起訴之基本事實相同，爰變更起訴法條。
    被告前因違反麻醉藥品管理條例案件，經本院判處有期徒刑六月確定，並於八十
    三年十月十三日易科罰金執行完畢，有卷附臺灣高等法院被告全國前案紀錄表一
    紙可按，其受有期徒刑執行完畢，五年內再犯本罪，為累犯，應依法加重其刑。
    爰審酌被告素行不良，有臺灣高等法院被告全國前案紀錄表一紙在卷可稽，猶不
    知警惕，再犯本罪，其持有具殺傷力之手槍，嚴重危害社會治安，情節非輕，惟
    念其犯後坦承犯行，態度良好等一切情狀，從寬量處如主文所示之刑，併諭知易
    科罰金之折算標準。
三、依槍砲彈藥刀械管制條例第十九條第一項雖規定應於刑之執行完畢或赦免後，令
    入勞動場所，強制工作三年，惟是項規定，不問對行為人有無預防矯治其社會危
    險性之必要，一律宣付強制工作三年，限制其中不具社會危險性之受處分人之身
    體、自由部分，其所採措施與所欲達成預防矯治之目的及所需程度，不合憲法第
    二十三條所定之比例原則，是犯上開條例第十九條所定之罪，不問對行為人有無
    預防矯治其社會危險性之必要，一律宣付強制工作三年之部分，應自八十七年十
    二月十八日起停止適用，業經司法院大法官會議釋字第四七一號解釋在案。查被
    告所犯本案僅係單純之持有槍枝行為，難認被告有刑法第九十條第一項之犯罪之
    習慣或以犯罪為常業或因遊蕩或懶惰成習而犯罪之情形，且被告持有上開改造玩
    具手槍並無進而犯罪之意，難認被告對將來社會具有相當之危險性，而有進一步
    教化、治療之必要，若宣告拘束被告自由、身體之保安處分，顯與比例原則有違
    ，參以槍砲彈藥刀械管制條例第十九條業經立法院三讀通過，予以刪除，並於九
    十年十一月十四日經總統公布，於同年月十六日生效，是本院認被告並無強制工
    作之必要，故不另予諭知被告於刑之執行完畢或赦免後，令入勞動場所，強制工
    作三年。
四、扣押如主文所示之改造玩具手槍一把（含彈匣一個），係違禁物，應依刑法第三
    十八條第一項第一款之規定予以宣告沒收。
五、另移送本院併案審理之臺灣臺南地方法院檢察署八十六年度偵字第一三○八○號
    、第一三三三○號案件，被告雖坦承自八十二年七月間至八十六年十月二十三日
    報繳時止，持有案外人顏順鑑所交付之手槍一把（含彈匣）、子彈二顆，惟前述
    手槍經送請內政部警政署刑事警察局鑑定結果，認係具有殺傷力之德製八ＭＭ半
    自動金屬模型手槍，有上開警察局八十六年十一月四日刑鑑字第七三五八六號鑑
    驗通知書一份可據，則被告所為顯與上開論罪科刑部分，即於八十四年八月十六
    日晚間，自綽號「大頭」之成年男子「許勝雄」處收受具有殺傷力之改造玩具手
    槍一把之犯行間，犯意各別、行為互殊，而無裁判上一罪關係，並非起訴效力所
    及，應退由檢察官另行處理，附此敘明。
據上論斷，應依刑事訴訟法第二百九十九條第一項後段、第三百條，毒品危害條例第
十條第一項、第二十三條第一項、第三十五條第三款、第十八條第一項前段，八十六
年十一月二十四日修正前槍砲彈藥刀械管制條例第十條第三項，刑法第十一條前段，
第二條第一項前段、後段、第五十六條、第四十七條、第四十一條第一項、第三十八
條第一項第一款，罰金罰鍰提高標準條例第二條，判決如主文。
中      華      民      國      九十二      年     三     月    十九    日
                                  臺灣高雄地方法院刑事第四庭
                                  審判長  法  官    陳明富
                                          法  官    卓立婷
                                          法  官    洪珮婷
右正本證明與原本無異。
如不服本判決，應於判決送達後十日內，向本院提出上訴狀。
                                          書記官    光聰
中      華      民      國      九十二      年     三     月    二十一  日


司法院資訊處製作；財團法人民間司法改革基金會備份。
